臺灣屏東地方法院民事裁定
110年度消債更字第116號
聲  請  人  
即 債務 人  林小分即連小芬



代  理  人  顏子涵律師
上列當事人因消費者債務清理事件聲請更生，本院裁定如下：
    主  文
債務人林小分即連小芬自民國111年5月2日中午12時起開始更
生程序。
命司法事務官進行本件更生程序。
    理  由
一、按債務清理之協商或調解成立者，債務人不得聲請更生或清
    算。但因不可歸責於己之事由，致履行有困難者，不在此限
    。本條例施行前，債務人依金融主管機關協調成立之中華民
    國銀行公會會員，辦理消費金融案件無擔保債務協商機制與
    金融機構成立之協商，準用前二項之規定。消費者債務清理
    條例第151條第7、9項定有明文。次按，債務人不能清償債
    務或有不能清償之虞；且無擔保或無優先權之本金及利息債
    務總額未逾新臺幣（下同）1,200萬元者，於法院裁定開始
    清算程序或宣告破產前，得向法院聲請更生，觀諸同條例第
    3條、第42條第1項規定自明。又法院開始更生程序之裁定，
    應載明其年、月、日、時，並即時發生效力。法院開始更生
    或清算程序後，得命司法事務官進行更生或清算程序，必要
    時得選任律師、會計師或其他適當之自然人或法人一人為監
    督人或管理人，復為同條例第45條第1項、第16條所明定。
二、本件聲請意旨略以：聲請人積欠債務達1,145,459元，有不
    能清償之情事，曾於95年間以書面向當時最大債權金融機構
    元大商業銀行股份有限公司（原名復華商業銀行股份有限公
    司）請求依「中華民國銀行公會會員辦理消費金融案件無擔
    保債務協商機制」共同協商債務清償方案，嗣協商成立約定
    自95年6月起，分120期清償，利率3％，每月清償11,813元，
    惟聲請人因收入不豐，終致無法負擔協商款而毀諾。又其無
    擔保或無優先權之債務總額未逾1,200萬元，亦未經法院裁
    定開始清算程序或宣告破產，爰向本院聲請更生等語。
三、聲請人所主張之上開之事實，業據其提出與其所述相符之財
    產及收入狀況說明書、債權人清冊、財團法人金融聯合徵信
    中心當事人查詢個人資料（信用報告）回覆書、財政部南區
    國稅局108至109年度綜合所得稅各類所得資料清單及全國財
    產稅總歸戶財產查詢清單及勞工保險被保險人投保資料表等
    件為證。經查：
㈠、聲請人於95年12月毀諾，有債權人元大商業銀行股份有限公
    司陳報狀在卷可稽，而聲請人於95年12月以投保薪資17,400
    元投保勞保於世德工業股份有限公司，則以勞保薪資扣除扣
    除以95年度臺灣省每人每月最低生活費9,210元計算之必要
    生活費後，僅餘8,190元，顯低於上開協商款，堪認聲請人
    前成立之95協商方案，衡情應為銀行等債權人僅考量債權數
    額之清償，而未慮及聲請人經濟能力所為之協議，應認其毀
    諾非可歸責於己之事由所生。
㈡、關於聲請人現在收入部分，聲請人稱於美容工作室擔任美容
    助理，每月所得約16,667元，有切結書可參，且聲請人108
    、109年無所得，現投保勞保於屏東縣泥水業職業工會，顯
    未受僱任何公司或商號，堪信屬實。至聲請人現在支出部分
    ，聲請人主張其每月必要支出15,946元，雖未提出全部單據
    供本院審酌，惟低於依消債條例第64條之2第1項規定，以11
    1年衛生福利部公告每人每月最低生活費之1.2倍計算之數額
    17,076元，應屬確實。另聲請人之母，現年65歲，108年有
    所得3,000元、109年有所得6,000元，名下有2筆不動產，有
    戶籍謄本、108至109年度綜合所得稅各類所得資料清單及全
    國財產稅總歸戶財產查詢清單可佐，本院審酌上情，認聲請
    人之母名下雖有不動產，惟未經變價前無法用以支出相關生
    活費用，自堪認其有受聲請人扶養之必要。而據聲請人提出
    之親屬系統表及戶籍謄本，上開扶養義務應由聲請人及其手
    足共4人平均負擔，又其母每月領有老人補助3,879元，有領
    取補助款存摺影本可稽，此部分應予扣除，是以上開每人每
    月最低生活費1.2倍計算，聲請人應負擔之扶養費為3,299元
    （計算式：【17,076－3,879】÷4＝3,299，小數點以下四捨五
    入），聲請人主張逾此部分，不予列計。又聲請人育有1名
    成年之女，現年21歲，為輕度身心障礙等情，有戶籍謄本、
    身心障礙證明可佐，堪認有受聲請人扶養之必要。而上開扶
    養義務應由聲請人及其配偶共同負擔，而聲請人之女每月領
    有身障補助3,772元，有領取補助款存摺影本可稽，此部分
    應予扣除，則以上開最低生活費計算，聲請人應負擔之扶養
    費為6,652元（計算式：【17,076－3,772】÷2＝6,652），聲
    請人主張逾此部分，不予列計。
㈢、基上，聲請人既因不可歸責於己之事由，致履行上開協議顯
    有重大困難，且聲請人每月收入16,667元扣除必要支出費用
    及扶養費25,897元（計算式：15,946＋3,299＋6,652＝25,897
    ）後，已無剩餘。至聲請人名下固有國泰人壽保險股份有限
    公司、中國人壽保險股份有限公司之保單，有上開公司保單
    可考，惟本院審酌上開保單未解約前尚無法用以清償。而聲
    請人積欠債權人債務至少已達2,599,500元，有前置調解債
    權明細表可考，堪認聲請人確有不能清償債務或有不能清償
    之虞之情形，而有更生之原因。此外，復查無聲請人有消費
    者債務清理條例第6條第3項、第8條或第46條各款所定駁回
    更生聲請之事由存在，則聲請人聲請更生，應屬有據。
四、綜上，聲請人聲請更生，為有理由，依首開法條規定，爰裁
    定如主文第一項所示，並命司法事務官進行本件更生程序。
中    華    民    國   111    年    5     月    2     日
                  民事庭  法  官  曾吉雄
上為正本係照原本作成。
不得抗告。
中    華    民    國   111    年    5     月    2     日
                          書記官  鄭美雀